【裁判字號】    98,交聲,134
【裁判日期】    980831
【裁判案由】    違反道路交通管理處罰條例聲明異議
【裁判全文】
臺灣雲林地方法院交通事件裁定         98年度交聲字第134號
移送機關即
原處分機關  交通部公路總局嘉義區監理所雲林監理站
異  議  人
即受處分人  甲○○
上列異議人即受處分人因違反道路交通管理處罰條例案件，對於
交通部公路總局嘉義區監理所雲林監理站98年7 月13日所為之雲
監裁字第裁72-Z8A007024號裁決處分（原舉發案號為：內政部警
政署國道公路警察局98年5 月8 日公警局交字第Z8A007024 號）
，聲明異議，本院裁定如下：
    主  文
原處分撤銷。
甲○○不罰。
    理  由
一、原處分意旨略以：異議人即受處分人甲○○將其所有車牌號
    碼RS-4276 號自小客車之車牌2 面（下稱本案車牌），於不
    明時、地，提供乙○○所駕駛之自小客車使用，於民國98年
    5 月8 日晚間8 時34分許，行經國道3 號南下279 公里處，
    為警攔停，認甲○○有將本案車牌借供他車使用之情事，嗣
    經原處分機關以異議人違規事實明確，違反道路交通管理處
    罰條例第12條第1 項第5 款、第12條第2 項規定，裁處異議
    人罰鍰新臺幣（下同）7,200 元。
二、聲明異議意旨略以：異議人收受內政部警政署國道公路警察
    局98年5 月8 日公警局交字第Z8A007024 號舉發違反道路交
    通管理事件通知單（下稱本案舉發單）後，才發現其所有之
    本案車牌經他人冒用。又異議人所有之上開自小客車，於93
    年5 月3 日交與資源回收場報廢時，因不解法規之故，未將
    本案車牌報廢，而異議人與冒用車牌之駕駛人乙○○並不相
    識，可見係遭人冒用，為此聲明異議，請求撤銷原處分等語
    。
三、按汽車有下列情形之一者，處汽車所有人3,600 元以上10,8
    00元以下罰鍰，並禁止其行駛：五、牌照借供他車使用或使
    用他車牌照行駛。道路交通管理處罰條例第12條第1 項第5
    款定有明文。
四、本院之判斷：
(一)、異議人即受處分人甲○○所有之本案車牌，於98年5 月8 日
    晚間8 時34分許，懸掛於案外人乙○○所駕駛之自小客車，
    行經國道3 號南下279 公里處，為警攔停，認甲○○將本案
    車牌借供乙○○使用而懸掛於他車使用乙事，有內政部警政
    署國道公路警察局98年5 月8 日公警局交字第Z8A007024 號
    舉發違反道路交通管理事件通知單乙紙在卷可稽，復為異議
    人所不爭執，應可認定如上。
(二)、異議人所有之車牌號碼RS-4276 號自小客車，於93年4 月間
    ，因故障之故，交由其開設汽車保養廠之兄長即李聖達處理
    報廢事宜，而停放在雲林縣大埤鄉尚義村尚義7 號即異議人
    戶籍地兼李聖達之汽車保養廠處，嗣經李聖達將上開自小客
    車車牌2 只即本案車牌折卸下後，將自小客車車體交與拖吊
    業者魏秉鴻，並把本案車牌置於李聖達汽車保養廠廢鐵堆內
    ，惟某日李聖達清理上開廢鐵時，未發現本案車牌，至本案
    發生後，始知遭他人冒用等情，為甲○○及李聖達於警詢時
    陳述明確（參本院卷第40至42頁、第53至55頁），兩人供述
    一致，衡情應非為本案區區罰鍰，擔負未指定犯人誣告罪之
    刑責，是應屬可採，得以認定如上。
(三)、乙○○即駕駛懸掛本案車牌自小客車之駕駛人於警詢時供稱
    ：我不認識本案車牌所有人，本案車牌是向1 位朋友借來的
    ，叫郭文郎，住嘉義縣梅山鄉圳南村1 鄰大豐13號，他說本
    案車牌是向雲林縣斗南鎮1 間汽車環保回收業者取得，他弟
    弟也曾懸掛本案車牌被警製單舉發（參本院卷第58頁）。郭
    文郎則於警詢時供認：乙○○大約於98年4 月間電話聯絡我
    ，說自己的自小客車，因超速被吊扣牌照3 個月，無牌可使
    用，問我是否有牌照借他懸掛，避免警察攔檢，所以我將原
    本在山上農用的本案車牌拆下來借給他使用；本案車牌是向
    雲林縣斗南鎮與大林鎮交界南向柳樹腳旁汽車環保回收業者
    購買零件認識的老闆所取得，當時我看到本案車牌置於地面
    ，我隨口問車牌正常，是否為失竊車牌，可否使用，我要懸
    掛在我自己的小貨車上，老闆說該號牌是車主報廢的，可以
    拿去使用，我只知道這位老闆叫阿達，戴眼鏡，瘦瘦的約45
    歲左右（參本院卷第62頁）。勾稽以上，可見當時將本案車
    牌交與乙○○使用之人為郭文郎，並非本案異議人，而郭文
    郎係向不知名之汽車環保業者所取得，並不能證明其係向異
    議人所借得。
(四)、原處分機關認異議人有上開違規行為，無非以內政部警政署
    國道公路警察局第八警察隊98年7 月3 日公警八交字第0980
    871195號函（下稱警局函），又該函文意旨略為：異議人應
    善盡其責任將行車執照正本及號牌貳面繳回監理機關辦理異
    動手續，遲遲未辦理異動，未能善盡其義務而衍生號牌借供
    他人使用之問題云云（參本院卷第9 頁）。然查：本案已不
    能證明係異議人將本案牌照「借供」他車使用，已說明如上
    述(三)所論，已不合於本條之處罰規定，警局函遽以異議人未
    善盡繳回責任，逕自推斷異議人將本案牌照「借」供他人使
    用，已有未洽。再者，本案經內政部警政署國道公路警察局
    第八警察隊詳加調查，詢問甲○○、李聖達、乙○○、郭文
    郎等人後，已排除汽車所有人將本案車牌借供他人使用，並
    建請原處分機關撤銷列管，並移回本案舉發通知單正本及代
    保管物件等情，有該隊98年8 月24日公警八交字第09808911
    95號函文乙紙在卷足考（參本院卷第36頁），益徵原舉發單
    位認為異議人並未將本案車牌借供他人使用，原處分機關仍
    援引原舉發單位舊函文意見，進而裁罰異議人，自有查證疏
    漏之嫌，其處分自有不當之處。
五、綜上所述，原處分機關爰引道路交通管理處罰條例第12條第
    1 項第5 款，然不能證明異議人將本案車牌借供他人使用，
    自不得遽以裁罰異議人。原處分未予詳查，遽予裁罰，尚有
    未洽，本件異議為有理由，自應由本院將原裁決處分予以撤
    銷，並另為異議人不罰之諭知，以資適法。
六、據上論斷，應依道路交通管理處罰條例第87條第2 項、道路
    交通案件處理辦法第20條但書，裁定如主文。
中    華    民    國    98    年    8     月    31    日
                  交通法庭  法  官  藍家偉
以上正本證明與原本無異。
如不服本裁定，應於裁定送達後5 日內向本院提出抗告狀（須附
繕本）。
                            書記官  王雪招
中    華    民    國    98    年    8     月    31    日


司法院資訊處製作；財團法人民間司法改革基金會備份。
